臺灣高等法院民事判決　　　　　　　　 96年度上易字第581號
上　訴　人
即被上訴人　乙○○
被　上訴人
即上 訴 人　甲○○
訴訟代理人　江燕偉律師
上列當事人間請求減少價金事件，兩造對於中華民國96年4月24
日臺灣板橋地方法院95年度訴字第1292號第一審判決提起上訴，
經本院於96年10月31日言詞辯論終結，判決如下：
    主  文
乙○○之上訴駁回。
原判決第一項所命甲○○之給付部分及該部分假執行之宣告暨訴
訟費用之裁判均廢棄。
上廢棄部分，乙○○在第一審之訴及假執行之聲請均駁回。
第一、二審訴訟費用由乙○○負擔。
    事實及理由
一、上訴人即被上訴人乙○○（下稱乙○○）起訴主張：伊於民
    國（下同）92年12月14日向被上訴人即上訴人甲○○（下稱
    甲○○）購買坐落臺北縣板橋市○○路○段372巷21之1號之
    房屋（下稱系爭房屋）及其基地，價金新臺幣（下同）665
    萬元，當時係以現況交屋，伊僅重新粉刷後即遷入該屋。至
    94年9月下旬，適逢同巷19之1號鄰居重新整建，伊經整建工
    人告知始知系爭房屋有地層下陷並向後傾斜之情形，伊即於
    94年10月25日以存證信函通知甲○○出面處理後續事宜，甲
    ○○於同年11月3日函覆聲稱其當初交屋時並無房屋傾斜之
    狀況，伊不應聽信整建工人片面之詞，且不出面與伊協調，
    按房屋有傾斜之狀況係屬重大瑕疵，無論甲○○於訂約時是
    否因故意或過失未將上開重大瑕疵告知伊，均應依法負瑕疵
    擔保責任，伊自得依民法第359條之規定請求減少價金150萬
    元。又95年2月23日由伊以妻子謝文梅為訴訟主體所提原法
    院95年度訴字第343號事件，係因伊不記憶系爭房屋之買賣
    簽約主體，嗣經原法院調閱買賣契約書後始確認伊為簽約主
    體，因而撤回該訴並於同年6月14日重新提起本訴，自未逾
    除斥期間等語。並聲明：甲○○應給付乙○○150萬元，並
    自起訴狀繕本送達之日起至清償日止，按年息5%計算之利息
    ；願供擔保，請准予宣告假執行。
二、甲○○則以：兩造於92年10月28日簽訂系爭房屋之買賣契約
    ，並於同年12月13日完成交屋，迄今2年半，乙○○於94 年
    10月25日方發函主張系爭房屋有傾斜等瑕疵；縱認系爭房屋
    有傾斜之瑕疵，惟乙○○於94年10月25日發函通知後，應於
    95年4月25日前起訴，詎乙○○遲至95年6月26日方起訴主張
    減少價金，顯已逾民法第365條第1項所規定6個月之除斥期
    間。至乙○○所檢呈之相片，不足證明系爭房屋於交屋前即
    有房屋傾斜之瑕疵；退步言，系爭房屋乃現況交屋，乙○○
    焉不知悉系爭房屋傾斜之瑕疵？則依民法第355條第1項規定
    ，乙○○於契約成立時即知系爭房屋有瑕疵，伊即不負擔保
    之責等語，資為抗辯。
三、本件原審判命甲○○應給付乙○○386,000元，及自95年7
    月4日起至清償日止，按年息5%計算之利息，而駁回乙○○
    其餘之請求。兩造各就其敗訴部分提起上訴，乙○○上訴聲
    明求為判決：（一）原判決不利於乙○○部分廢棄。（二）
    前開廢棄部分，甲○○應再給付乙○○1,114,000元，並95
    年7月4日起至清償日止按年息5%計算之利息。（三）駁回甲
    ○○之上訴。甲○○上訴聲明求為判決：（一）原判決不利
    於甲○○部分廢棄。（二）上開廢棄部分，乙○○之訴及假
    執行之聲請均駁回。（三）駁回乙○○之上訴。
四、乙○○除引用原審之陳述外，另補陳略以：
（一）伊得知系爭房屋有傾斜情事後即以存證信函通知甲○○，
      並於95年2月23日以妻子謝文梅名義起訴請求減少價金，
      當時伊即已通知甲○○系爭房屋有瑕疵並行使瑕疵擔保請
      求權，故無怠於通知及逾除斥期間。又系爭房屋登記於伊
      妻子謝文梅名下，並由伊與妻各負擔一半之銀行貸款，伊
      自存證信函乃至所有書狀及出庭均參與，減少價金請求權
      之行使亦為伊之意思表示，非能以名義上僅由伊妻行使即
      阻卻伊已為減少價金請求權之意思表示。
（二）系爭房屋經中華民國建築技術學會鑑定應為當初興建完工
      時即已傾斜，足見系爭房屋傾斜與屋齡並無關係。
（三）中華民國建築技術學會就系爭房屋減少價金之鑑定報告，
      計算方法與調查方式明顯有許多錯誤，應重新鑑價。
五、甲○○除引用原審之陳述外，另補陳略以：
（一）系爭房屋於92年12月13日完成交屋，乙○○應即從速檢查
      有無瑕疵，惟其怠於交屋後2年半即94年10月25日始通知
      系爭房屋有瑕疵，依民法第356條第1項、第2項規定已不
      得主張物之瑕疵擔保。又乙○○妻子謝文梅固於94年10月
      25 日以存證信函通知系爭房屋有向後傾斜，然謝文梅並
      非當事人，該通知自不生民法第356條第3項之通知效力，
      且乙○○迄自95年6月14日提起本訴始為正式通知，亦屬
      怠於通知，依民法第356條第3項規定應視為承認其所受領
      之物。
（二）乙○○與其妻謝文梅仍為獨立個體，故乙○○於95年2月
      23日以謝文梅名義起訴，並無使法律效果及於乙○○；況
      除斥期間並無時效中斷之規定，是乙○○於95年6月26日
      起訴時已逾除斥期間。
（三）系爭房屋屋齡已有12年，乃中古屋之買賣，乙○○買受系
      爭房屋必認知存有不可預期之瑕疵，故有買賣價格低廉，
      兩造復約定現狀移交，應屬排除瑕疵擔保責任之約定，是
      乙○○再以物之瑕疵請求減少價金，顯違誠信原則。
（四）縱認乙○○得主張物之瑕疵擔保，惟系爭房屋已有12年屋
      齡，自應以是否有「結構安全危害之顧慮」為認定標準，
      而系爭房屋經中華民國建築技術學會鑑定結果為傾斜無安
      全危害之顧慮，足認系爭房屋並無瑕疵。
六、兩造不爭執事項：
（一）乙○○於92年10月28日與甲○○簽訂系爭房屋之買賣契約
      ，總價665萬元，並於同年12月13日完成交屋，有不動產
      買賣契約書及交款備忘錄可稽（見原審卷第21-32頁）。
（二）乙○○以其妻謝文梅名義於94年10月25日發函通知甲○○
      系爭房屋有地層下陷及向後傾斜等瑕疵，甲○○於同年11
      月3日回覆以系爭房屋於點交時並無存有上開瑕疵等情，
      有存證信函2紙為憑（見原審卷第10-13頁）。
（三）乙○○於95年2月23日以其妻謝文梅為原告提起請求減少
      價金之訴，並擔任訴訟代理人，嗣撤回起訴，改以自己為
      原告提起本訴，有民事聲請狀足稽（見原審卷第79、80頁
      ）。
（四）系爭房屋確有傾斜情形，此有中華民國建築技術學會96年
      3月8日 (96)鑑字第245號函檢送系爭房屋滅少價金鑑定報
      告之鑑定報告書外放可參。
七、兩造爭執事項：
（一）乙○○於95年6月26日起訴主張物之瑕疵，請求減少價金
      ，有無逾民法第365條第1項所規定6個月之除斥期間？
（二）乙○○請求應減少價金150萬元，有無理由？
八、法院之判斷：
（一）乙○○就系爭買賣契約之價金減少請求權已逾6個月之除
      斥期間而不得為請求：
   1、按買受人應按物之性質，依通常程序從速檢查其所受領之
      物，如發見有應由出賣人負擔保責任之瑕疵時，應即通知
      出賣人。不能即時通知之瑕疵，至日後發見者，應即通知
      出賣人，怠於為通知者，視為承認其所受領之物，民法第
      356條第1、3項定有明文。查兩造於92年10月28日簽訂系
      爭買賣契約，同年12月13日完成交屋，惟因地層下陷及房
      屋傾斜係屬不能即時依通常之檢查程序可發見之瑕疵，而
      乙○○係於94年9月間因鄰居整修房屋，經由整建工人之
      告知始知悉上揭瑕疵，之後即於同年10月25日以存証信函
      通知甲○○之事實，有存証信函在卷可按，且為甲○○所
      不爭，故依前開法律規定，尚難認乙○○已承認受領系爭
      買賣標的物，核先敘明。
   2、次按民法第365條第1項規定「買受人因物有瑕疵，而得解
      除契約或請求減少價金者，其解除權或請求權，於買受人
      依第356條規定為通知後6個月間不行使或自物之交付時起
      經過5年而消滅。」，查乙○○自承其自94年10月25日即
      已將系爭房屋之瑕疵通知出賣人甲○○，則依前開規定其
      因物之瑕疵而得請求減少價金之請求權，應自其通知出賣
      人甲○○時起算6個月內行使之，然觀之乙○○係遲至95
      年6月26日始向法院起訴主張行使減少價金請求權，有起
      訴狀在卷可按，顯已逾前開法律所規定之6個月之除斥期
      間甚明。
   3、乙○○雖主張減少價金請求權之行使，只須由買受人向出
      賣人以意思表示為之即足，不以起訴為必要云云，然觀之
      94年10月25日之存証信函內容，僅係通知系爭房屋有地層
      下陷傾斜之重大瑕疵，並未提及請求減少價金等語句（見
      原審卷第10頁），故該存証信函僅足認係瑕疵之通知，非
      屬行使價金減少請求權之意思表示，自難僅憑該紙存証信
      函而認乙○○已行使權利。
   4、至乙○○主張伊於提起本件訴訟之前，早於95年2月23日
      以伊妻謝文梅之名義提起減少價金之請求，經原法院以95
      年度訴字第343號受理在案，嗣因謝文梅不是系爭買賣契
      約之簽約主體（伊因不記憶系爭房屋之買賣簽約主體），
      經原法院調閱買賣契約書後確認伊為簽約主體，因而撤回
      該訴，並於95年6月26日以伊本人名義重新提起本件訴訟
      ，但就整個訴訟過程均係由伊為實體之參與，應認係伊個
      人為意思表示，故伊並未逾6個月之陳斥期間云云，然查
      謝文梅並非系爭買賣契約之當事人，此有系爭買賣契約可
      按，且為兩造所不爭，乙○○訂購系爭房屋並將之登記在
      伊妻謝文梅名下，事屬其夫妻二人間贈與之事，與本件買
      賣契約無涉，原審95年訴字第343號訴訟係由謝文梅以買
      受人身分主張減少價金，乙○○僅係以訴訟代理人身分出
      庭，故縱使乙○○曾親自參與前開95年訴字第343號之訴
      訟事件，其行為效果對謝文梅發生，而非對乙○○本人發
      生，自難認原審95年訴字第343號訴訟係行使乙○○本人
      依系爭買賣契約所得主張之價金減少請求權，乙○○就系
      爭買賣之瑕疵擔保請求權，自94年10月25日通知甲○○後
      ，遲至95年6月26日始以起訴方式行使，依前開規定，顯
      已逾6個月之除斥期間而歸於消滅，故其本於瑕疵擔保請
      求權請求減少價金，於法即屬不應准許。
（二）乙○○請求應減少價金150萬元，有無理由？
      依上所述，乙○○之價金減少請求權既已逾民法第365條
      第1項所定之除斥期間而消滅，則就乙○○主張應減少價
      金150萬是否有理由，即無庸再予審究，附此敘明。
九、綜上所述，乙○○依據瑕疵擔保價金減少請求權，請求甲○
    ○給付伊150萬元及自起訴狀繕本送達翌日起至清償日止按
    年息5 %計算之利息，不應准許，原審就前開不應准許部分
    所為甲○○敗訴之判決尚有未洽，此部分甲○○上訴指摘原
    判決不當，求予廢棄改判，為有理由，至於原審所為乙○○
    敗訴之判決，其理由雖與本院不同，但結果並無二致，仍應
    維持，乙○○上訴指摘原判決此部分不當，求予廢棄改判，
    為無理由。
十、本件事證已臻明確，兩造其餘攻擊防禦方法及未經援用之舉
    証，經本院詳加審酌後認與判決結果不生影響，爰不一一論
    述，並此敘明。
據上論結，本件乙○○之上訴為無理由，甲○○之上訴為有理由
，依民事訴訟法第449條第2項、第450條、第78條，判決如主文
。
中　　華　　民　　國　　96　　年　　11　　月　　14　　日
　　　　　　　　　民事第十四庭
                        審判長法　官  張  蘭
　  　　　　　　　　　　      法　官  袁靜文
　　  　　　　　　　　　      法　官  黃麟倫
正本係照原本作成。
不得上訴。
中　　華　　民　　國　　96　　年　　11　　月　　14　　日
　　　　　　　　　　　　　　　書記官  應瑞霞
